臺灣板橋地方法院刑事裁定　　　　　　　　　　　　　　 九十年度自字第三八號
　　自　訴　人　 丙○○
　　被　　　告　 甲○○
　　　　　　　　 乙○○
右列被告因偽造文書等案件，經自訴人提起自訴，本院裁定如左：
    主  文
自訴駁回。
    理  由
壹、本件自訴意旨如附件自訴狀。
貳、按犯罪事實之一部提起自訴者，他部雖不得自訴，亦以得提起自訴論，刑事訴訟
    法第三百十九條定有明文，本件關於被告二人「意圖漁利包攬他人訴訟」部分，
    依司法院三十年十一月五日院字第二二五０號解釋，認「意圖漁利挑唆或包攬他
    人訴訟之罪，非同時侵害個人法益，不得提起自訴。」，惟依自訴意旨，其與可
    得自訴之偽造文書罪部分，有想像競合或牽連關係，且偽造文書部分係較重之罪
    ，關於被告二人「意圖漁利包攬他人訴訟」部分，亦以得提起自訴論，合先敘明
    。
參、按法院或受命法官於自訴案件第一次審判期日前訊問及調查結果，如認為案件有
    刑事訴訟法第二百五十二條至第二百五十四條之情形者，得以裁定駁回其自訴，
    同法第三百二十六條第三項定有明文。
肆、關於「陳述」之部分：
  一、按「當事人『書狀』，除別有規定外，應記載下列各款事項︰四　應為之聲明
      或『陳述』。」（民事訴訟法第一百十六條），可知當事人「書狀」中，應載
      明其「陳述」，此「陳述」即為「書狀陳述」。又以下條文亦均可証明民事訴
      訟法所稱之「陳述」，包含言詞陳述及書狀陳述：
  （一）「於言詞辯論外，關於訴訟所為之聲明或『陳述』，除依本法『應用書狀者
        』外，得於法院書記官前以言詞為之。」（民事訴訟法第一百二十二條），
        可知依本法「應用書狀」之「陳述」，不得以言詞為之，若本法所稱之「陳
        述」，不包含書狀陳述，則本條文所謂「應用書狀之陳述」，豈非形同具文
        ？
  （二）「當事人將其在言詞辯論時所為之聲明或『陳述』『記載於書狀』，當場提
        出，經審判長認為適當者，得命法院書記官以該書狀附於筆錄，並於筆錄內
        記載其事由。」（民事訴訟法第二百十四條），可知當事人之「陳述」，得
        記載於書狀，當庭提出，此即為「書狀陳述」，實務界早已行之多年。
  （三）「裁定前不行言詞辯論者，除別有規定外，得命關係人『以書狀或言詞為陳
        述』。」（第二百三十四條），亦足証明民事訴訟法之「陳述」，得以書狀
        為之。
  二、本件被告二人於本院八十八年易字第四號判決第七頁以下所引再審被告林茂雄
      「陳述」之部分，均引自林茂雄於上開卷內八十八年十一月九日答辯狀（同卷
      第一百八十三頁至一百八十七頁）、八十九年四月五日答辯狀（同卷第二百三
      十三頁至二百四十一頁）之「書狀陳述」，並無不法，被告二人自無「明知不
      實事項（林茂雄未為如此陳述），而登載於職務上所掌文書」及「意圖漁利包
      攬他人訴訟」之不法犯意之可言。
伍、關於「聲請再審」之部分：
        自訴人於本院八十八年度再易字第四號案內，係對已確定之判決提出「再審
    之訴」，而非對已確定之裁定「聲請再審」（準再審），前開判決書內固誤載為
    「聲請再審」云云，惟前開判決理由係認「再審之訴」無理由，而依民事訴訟法
    第五百零二條規定，以判決駁回之，顯係依「再審之訴」之程序為審理、判決，
    並終結訴訟繫屬，而非依同法第五百零七條「準再審」（即聲請再審）規定準用
    「裁定程序」終結繫屬，訴訟程序無任何混淆之可能，前揭判決內記載為「聲請
    再審」，純係筆誤，對於自訴人即再審原告之權益，毫無影響，被告二人自無所
    謂「為達成混淆、消滅訴訟程序之目的，而故意登載不實」之偽造文書犯意之可
    言。
陸、關於「並『非』原確定判決適用實體法規」等部分：
  一、按訴訟事件之起因，在於兩造對個案之事實認定或法律見解不同，故而由法院
      依訴訟程為裁量（裁判）；憲法保障審判獨立之目的，在於保障法官得本於獨
      立之法律見解，而為適法之裁判，各個裁判中，法官本於其裁量權，所為之事
      實認定及法律見解，各有不同，故而設有審級制度，由上級審做出終局之裁判
      ，以為救濟。縱使下級審裁判之認定，為上級審法院所不採，亦僅為各審級間
      ，就事實認定及法律見解之「爭執」，不能認為下級審法官，必然有行政疏失
      ；縱可認定法官有行政疏失，若無証據可証明法官有犯罪之動機、故意，亦不
      能認法官有偽造文書之犯行。
  二、本案被告二人於本院八十八年易字第四號判決認定再審之訴所指摘之理由「並
      非實體法規」、「原審對重要証據已經判斷」、「再審之訴未敘明原判決違背
      何項法規或判例、解釋」之部分，係再審之訴承審法官對再審之訴之法律見解
      ，該法律見解依客觀事實判斷，並非顯無理由，顯然未逾越司法裁量之範圍，
      且該法律見解未經上級審廢棄，難謂有何不當，已不能僅因其法律見解與自訴
      人不同，即謂被告二人有何行政疏失，且本案查無任何証據可証明被告二人有
      何偽造文書之動機及不法犯意，更不能因其二人裁量認定之結果與自訴人不同
      ，即謂被告二人有偽造文書之犯罪故意。
柒、本院經訊問自訴人及調卷查閱結果，認為被告二人犯罪嫌疑顯然不足，合於刑事
    訴訟法第二百五十二條第十款情形，爰依刑事訴訟法第三百二十六條第三項規定
    ，裁定駁回自訴，自訴人聲請傳喚被告二人到庭，並無必要，併此敘明。
據上論斷，應依刑事訴訟法第三百二十六條第三項，裁定如主文。
中　　　華　　　民　　　國　　　九十一　　　年　　　四　　月　　三十　　日
                                      臺灣板橋地方法院刑事第三庭
                                            法　官  張瑜鳳           N}
右正本證明與原本無異。
如不服本判決，應於判決送達後十日內，向本院提出上訴狀。
                                            書記官  張家榮                                                                                                                                        E}
中　　　華　　　民　　　國　　　九十一　　　年　　　四　　月　　三十　　日
